臺灣臺北地方法院刑事裁定　　　　　92年度自更(一)字第63號
自　訴　人　丙○○
被　　　告　丁○○　台灣高等法院
　　　　　　乙○○　台灣高等法院
　　　　　　戊○○　台灣高等法院檢察署
　　　　　　甲○○　台灣高等法院
上列被告因偽造文書等案件，經自訴人提起自訴及追加自訴，本
院裁定如下：
    主  文
自訴駁回。
    理  由
一、自訴及追加自訴意旨詳如附件刑事自訴狀及異議暨聲明狀影
    本所載。
二、按法院或受命法官於自訴案件第一次審判期日前訊問及調查
    結果，如認為案件有刑事訴訟法第252條至第254條之情形者
    ，得以裁定駁回其自訴，同法第326條第3項定有明文。
三、又所謂追加自訴，依刑事訴訟法第343條準用同法第265條第
    1 項追加起訴之規定，係指自訴人於第一審辯論終結前，得
    就與自訴本案有相牽連之犯罪（即刑事訴訟法第7 條之案件
    ）或自訴本案之誣告罪，追加提起另一獨立之自訴而言。本
    件自訴人丙○○自訴被告丁○○、乙○○共同涉犯刑法第21
    3條之公務員登載不實罪及同法第169條誣告罪，於第一審辯
    論終結前之92年12月23日本院行準備程序時當庭以言詞並具
    狀追加自訴被告甲○○為共同涉犯罪公務員登載不實罪及誣
    告罪，參酌刑事訴訟法第7 條之規定，自訴人追加自訴部分
    應屬合法，合先敘明。
四、本件自訴人丙○○認被告丁○○、乙○○、戊○○、甲○○
    涉犯公務員登載不實罪及誣告罪，無非係以其指訴：依台灣
    桃園地方法院檢察署檢察官79年度偵字第3589號起訴書所載
    ，林憲同（經本院裁定自訴駁回，由台灣高等法院駁回自訴
    人抗告確定）係告發人，被告戊○○於任職台灣高等法院檢
    察署檢察官時，製作之該署檢察官84年度請上字第357 號上
    訴書，竟記載：林憲同為告訴人、以台灣台北地方法院檢察
    署檢察官78年度偵字第1605號不起訴處分書之內容及台灣高
    等法院83年度上更（一）字第1010號判決之內容為上訴理由
    、使用傳聞證據否決六百多人傳票、自訴人先後兩次偽造文
    書、包攬訴訟及將其與張哲禛併同敘述均不實；又該上訴書
    載明自訴人包攬訴訟，且對發回前之台灣高等法院83年度上
    更（一）字第665 號判決，接受林憲同上訴狀提起上訴，林
    憲同意圖使自訴人受刑事處分，而虛構誣陷事由，被告戊○○身為檢察官，竟與之共犯誣告罪。被告丁○○、乙○○於
    任職台灣高等法院法官時，製作之該院85年度上更（二）字
    第869 號判決書，將告發人林憲同記載不實為告訴人，且該
    判決書係對發回前之同院83年度上更（一）字第665 號判決
    再為判決，是為公務員登載不實；又故意以林憲同所妄訴之
    事實加害自訴人，被告林憲同、戊○○、丁○○、乙○○等
    人口徑一致以未經起訴之犯罪，企圖推翻已確定之判決，並
    重複審判，其等前後相互配合，乃係意圖使自訴人受刑事處
    分，應以刑法第169 條誣告罪論處，均為共同正犯。被告甲○○為前揭85年度上更（二）字第869 號判決之陪席法官，
    亦與被告丁○○、乙○○共同涉犯前揭公務員登載不實罪及
    誣告罪等語。
五、按刑法第169 條誣告罪之成立，以意圖使他人受刑事或懲戒
    處分為要件，而向有偵查犯罪或有受理審判之職權之公務員
    誣告為要件，而所謂「公務員」係指有權接受申告而開始刑
    事程序或行政程序之公務員而言，包括刑事審判程序中之法
    官、負有偵查職務之檢察官及其輔助機關之司法警察或司法
    警察關，以及在行政懲戒程序中之行政主管長官、機關中專
    負督察職責之公務員或監察院之監察委員等；由此可得，前
    開論述中所指「公務員」依法定程序發現或認定犯罪事實，
    而使他人受有刑事或懲戒處分，僅係依國家賦予之職權所為
    ，自無法以誣告罪相繩。經查，被告戊○○係台灣高等法院
    檢察署檢察官，被告丁○○、乙○○、甲○○均為台灣高等
    法院法官，即均屬上開誣告罪所指之有權接受申告而開始刑
    事程序之公務員，該管公務員為維護社會秩序，於知有犯罪
    事實而進行偵查、起訴、審判等訴訟程序，皆係職責之所在
    ，核與刑法第169 條誣告罪之構成要件有間；且我國刑事訴
    訟法為保護當事人之權益，設有三級三審救濟程序，不服法
    官之終局裁判者，復得循上訴、抗告之法定程序以謀救濟，
    是檢察官或法官認事用法後所採取之訴訟程序，均係職權之
    行使，要無誣告之可言。況自訴人自訴林憲同誣告之部分，
    業經本院以88年度自字第328 號裁定自訴駁回，由台灣高等
    法院以92年度抗字第315 號裁定抗告駁回確定，有上開裁定
    書二份附卷可稽；復查無其他積極證據足認被告戊○○、丁○○、乙○○、甲○○與林憲同間，有何共同犯意聯絡而共
    犯誣告罪嫌，是自訴人指訴被告戊○○、丁○○、乙○○、
    甲○○係誣告罪共同正犯，洵屬無據，不足認被告四人涉有
    刑法169條之誣告罪嫌。
六、次按刑法第213 條公務員登載不實罪，係指有制作權之公務
    員明知所製作之文書為不實，而記載於職務上所掌之公文書
    ，足以生損害於公眾或他人，為其構成要件，苟公務員於其
    職務上適用法律，製作於公文書，顯非明知為不實事項而登
    載於公文書，即與該罪構成要件不符；故檢察官、法官基於
    其職權之取捨證據、認定事實、適用法律，實為偵查、審理
    案件之職權行使，難認係登載不實事項於公文書。經查：
（一）依刑事訴訟法第232 條規定，犯罪之被害人得為告訴；是
      林憲同於前揭85年度上更（二）字第869 號案件（偵查案
      號：台灣桃園地方法院檢察署79年度偵字第424、608、35
      89號）指訴自訴人涉犯偽造文書及誣告罪嫌，自屬該案之
      犯罪被害人；又依自訴人所提林憲同於79年2 月27日所撰
      之刑事告訴狀（見本院88年度自字第328 號卷第83頁即自
      訴狀證七）所載，林憲同對於自訴人涉犯偽造文書及誣告
      罪嫌，亦已向檢察機關請求追究，即應認為告訴人，縱台
      灣桃園地方法院檢察署檢察官於79年度偵字第424、608、
      3589號起訴書中記載林憲同為該案之告發人，仍不影響其
      告訴人之地位。是被告戊○○、丁○○、乙○○、甲○○
      於訴訟中各自本於職權認定事實、適用法律，並據此認定
      林憲同為告訴人，加以記載於訴訟書類中，即無任何不當
      之處，要難謂被告等有何虛偽登載可言。
（二）另自訴人指訴被告戊○○於前揭84年度請上字第357 號上
      訴書記載：以台灣台北地方法院檢察署檢察官78年度偵字
      第1605號不起訴處分書之內容及台灣高等法院83年度上更
      （一）字第1010號判決之內容為上訴理由、使用傳聞證據
      否決六百多人傳票、自訴人先後兩次偽造文書、包攬訴訟
      及將其與張哲禛併同敘述均不實，被告丁○○、乙○○、
      甲○○製作之該院85年度上更（二）字第869 號判決書，
      係對發回前之同院83年度上更（一）字第665 號判決再為
      判決，係公務員登載不實云云。惟被告丁○○、乙○○、
      甲○○係依法審理最高法院發回更審之案件，並無違誤，
      且觀諸前開84年度請上字第357 號上訴書及85年度上更（
      二）字第869 號判決書之內容，乃被告四人依據所調查之
      證據而認定事實，並做出上訴或判決之決定，本屬檢察官
      或法官職權之行使，自訴人復未提出被告等係明知為不實
      事項而登載於公文書之積極證據，是被告等於上訴書、判
      決書中所表示之意見，亦無登載不實事項於公文書可言。
七、綜上所述，本件不足認被告戊○○、丁○○、乙○○、甲○○涉有刑法第169條誣告罪嫌、同法第213條公務員登載不實
    罪嫌，復查無其他積極證據，足證被告等有自訴人所指之犯
    行，其等犯罪嫌疑顯有不足，依前揭說明，本件自訴有刑事
    訴訟法第252條第10款之情形，應予駁回。
據上論斷，應依刑事訴訟法第326條第3項、第252條第10款，裁
定如主文。
中　　華　　民　　國　　94　　年　　3 　　月　　16　　日
　　　　　　　　　刑事第七庭    審判長法　官　梁耀鑌
                                      法  官  林孟皇
                                      法  官  蕭清清
以上正本證明與原本無異。
如不服本裁定，應於送達後5日內，向本院提出抗告狀。
　　　　　　　　　　　　　　　　      書記官　劉麗英
中　　華　　民　　國　　94　　年　　3 　　月　　18　　日
